臺灣臺中地方法院行政訴訟判決
110年度交字第304號
原      告  廖昭容  
被      告  臺中市交通事件裁決處
                      設臺中市○○區○○○路00號
代  表  人  黃士哲    住同上
訴訟代理人  黃曉妍律師
上列當事人間交通裁決事件，原告不服被告民國110年8月2日中
市裁字第68-GDH671444號裁決書，提起行政訴訟，本院判決如下
：
    主  文
原告之訴駁回。
訴訟費用新臺幣參佰元由原告負擔。
    事實及理由
一、程序事項：按行政訴訟法第237條之7規定，交通裁決事件之
    裁判，得不經言詞辯論為之。本件屬交通裁決事件，依兩造
    所述各節及卷內資料其事證已臻明確，本院認無經言詞辯論
    之必要，爰不經言詞辯論而為判決。
二、事實概要：
　　原告所有號牌ABT-6088號自用小客車(下稱系爭車輛）於民
    國110年6月3日12時50分許，行經臺中市北屯區環中東路三
    段與太原路三段口，因「汽車駕駛人未依規定使用方向燈」
    之違規行為，遭民眾於110年6月7日檢具事證檢舉，為臺中
    市政府警察局第五分局（下稱舉發機關）員警認定該車違反
    道路交通管理處罰條例第42條之規定，逕行對車主即原告掣
    開第GDH671444號舉發違反道路交通管理事件通知單。原告
    未於到案期限檢具事證及應歸責人相關資料，向被告告知應
    歸責人，被告即依道路交通管理處罰條例第85條第4項規定
    ，推定原告有過失，並依道路交通管理處罰條例第85條第1
    項後段「仍依本條例各該違反條款規定處罰」之規定，續於
    110年8月2日以中市裁字第68-GDH671444號裁決書（下稱原
    處分），依道路交通管理處罰條例第42條及「違反道路交通
    管理事件統一裁罰基準表」之規定，按期限內到案之基準，
    裁處原告第1階段罰鍰新臺幣（下同）1,200元。原告不服，
    提起本件行政訴訟。
三、原告主張略以：
    110年6月3日12時50分，原告家中有事並未駕車外出，車號0
    00-0000號自小客車並未離開車庫行駛於道路上，顯見檢舉
    人之行車紀錄器日期資料有偽造變造之虞或為日期誤植之資
    料。行為日期顯示110年6月3日係為偽造變造或誤載之日期
    ，檢舉人檢舉時間為110年6月7日，無法證明行為日期與檢
    舉日期符合上開規定7日內期限之規定，應不予舉發始為適
    法等語。並聲明：原處分撤銷。
四、被告答辯略以：
    系爭車輛沿著臺中市北屯區環中東路三段往北方向行駛，行
    經建軍二街口，未顯示左側方向燈，逕自由外側車道向左變
    換車道，無法讓其他用路人瞭解其動向，以及時採取適當之
    必要措施，違反前揭規定所定義務，顯有故意過失，自應受
    罰。本件係民眾檢舉案件，原告雖主張該車行車紀錄器時間
    經偽造變造或未校正云云，惟本件係經舉發機關查證屬實後
    ，逕行舉發車主即原告，原告並未舉證以實其說，被告自難
    逕為對原告有利之認定等語。並聲明：原告之訴駁回。
五、本院之判斷：
(一)按「行車遇有轉向、減速暫停、讓車、倒車、變換車道等情
    況時所用之燈光及駕駛人之手勢，應依下列規定：六、變換
    車道時，應先顯示欲變換車道方向之燈光或手勢。」道路交
    通安全規則第91條第1項第6款定有明文；次按「汽車駕駛人
    ，不依規定使用燈光者，處新臺幣1,200元以上3,600元以下
    罰鍰。」道路交通管理處罰條例第42條亦有明文。又依違反
    道路交通管理事件統一裁罰基準表之規定，汽車駕駛人，不
    依規定使用燈光，期限內繳納罰鍰或到案聽候裁決者，統一
    裁罰基準1,200元。
(二)經查，本院勘驗調查舉發機關提供之採證光碟，製成勘驗筆
    錄附卷為證（見本院卷第83頁），勘驗結果為：檢舉民眾行
    車紀錄器畫面時間2021/06/03 12：50：06時至12：50：22
    時檢舉民眾車輛(下稱該車)行駛於臺中市北屯區環中東路三
    段往北方向近建軍二街口，當時號牌ABT-6088號小客車(下
    稱系爭車輛)行駛於該車前正方，系爭車輛行駛至建軍二街
    口，未顯示左側方向燈，即由外側車道向左變換車道，接著
    又向左跨越車道，行駛至太原路三段口。
(三)依上開勘驗結果可知，系爭車輛（車牌號碼000-0000號）沿
    臺中市北屯區環中東路三段往北方向近建軍二街口，未顯示
    方向燈即由外側車道向左變換車道之事實明確。雖原告主張
    檢舉人行車紀錄器資料有變造或誤植之虞，然觀諸違反道路
    交通管理事件統一裁罰基準及處理細則第10條第1項、第2項
    第5款、第22條第2項規定，其規範意旨係考量警力有限及民
    眾取巧違規成性，為交通秩序混亂原因之一，一般民眾如能
    利用適當管道檢舉交通違規，除可彌補警力之不足外，亦將
    產生極大之嚇阻效果，以達到維護道路交通安全之行政目的
    。是如一般民眾見有違規事件，皆可敘明違規事實或檢具違
    規證據資料，向公路主管或警察機關檢舉，經查證檢舉人所
    檢送之檢舉資料具體明確屬實者，即應行舉發，不待經濟部
    標準檢驗局檢定合格之儀器採證，亦不以執法人員在場為必
    要。且現今一般車輛駕駛人多數加裝行車紀錄器於車輛，用
    以紀錄行駛時之情況，俾利與他車發生交通事故時，得以舉
    證還原事實；又行車紀錄器僅係將影像透過鏡頭及感光、儲
    存設備予以紀錄、存檔，以利於保存交通違規轉瞬發生之當
    下，藉以彌補警力之不足，尚非如雷達測速儀、呼氣酒精濃
    度測試器等涉及量測數據而需經度量衡檢驗或校正，方得以
    判定實際之違規事實，本無須以由經濟部標準檢驗局檢驗合
    格，為其檢舉合法性之依據。況原告僅空言泛指違規當天家
    中有事並未駕車外出，並未提出當時未駕駛系爭車輛之證明
    ，本院自難對原告為有利之認定。是原告所執上開主張，尚
    非可採。
(四)又原告稱檢舉人檢舉時間為110年6月7日，無法證明行為日
    期與檢舉日期符合上開規定7日內期限之規定云云，然按「
    對於違反本條例之行為者，民眾得敘明違規事實或檢具違規
    證據資料，向公路主管或警察機關檢舉，經查證屬實者，應
    即舉發。但行為終了日起逾7日之檢舉，不予舉發。」、「
    違反本條例之行為，自行為成立之日起；行為有連續或繼續
    之狀態者，自行為終了之日起，逾3個月不得舉發。但汽車
    肇事致人受傷或死亡案件，因肇事責任不明，已送鑑定者，
    其期間自鑑定終結之日起算。」道路交通管理處罰條例第7
    條之1、第90條分別定有明文。查本件違規行為成立於110年
    6月3日，由檢舉人於110年6月7日提供上開檢舉影像之證據
    資料，向舉發機關檢舉，自無違前揭7日期限之規定。且經
    本院調查勘驗結果，檢舉民眾行車紀錄器其畫面自然連續不
    中斷，系爭車輛行為均清晰可辨，並無遭變造、偽造之虞；
    又檢舉民眾車輛與系爭車輛係偶然相逢，而系爭車輛上開違
    規，又屬瞬間之偶發事件，且對檢舉人而言，上開違規情節
    非其可事先預料，亦可排除蓄意造假之可能。
六、綜上所述，經本院審酌舉發機關提出之檢舉民眾行車紀錄器
    檔案應無違誤，原告所有系爭車輛確實於上開時、地未顯示
    方向燈，自已構成道路交通管理處罰條例第42條之違規。原
    告訴請撤銷，為無理由，應予駁回。
七、本件第一審裁判費為300元，應由原告負擔，爰確定第一審
    訴訟費用額如主文第2項所示。
據上論結，本件原告之訴為無理由，依行政訴訟法第237條之7、
第98條第1項前段、第237條之8第1項，判決如主文。
中　　華　　民　　國　 111　　年　　3　　月　　16　　日
　　　　　　　　　行政訴訟庭　法　官  吳俊螢
上為正本係照原本作成。
如不服本判決，應於判決送達後20日內，向本院提出上訴狀並表
明上訴理由（原判決所違背之法令及其具體內容或依訴訟資料可
認為原判決有違背法令之具體事實），其未載明上訴理由者，應
於提出上訴後20日內向本院補提理由書（上訴狀及上訴理由書均
須按他造人數附繕本，如未按期補提上訴理由書，則逕予駁回上
訴），並應繳納上訴裁判費新臺幣750元。　　　　　　　
中　　華　　民　　國　  111　　年　　3　　月　　16　　日
　　　　　　　　　　　　　　　書記官　王素珍